最高法院刑事判決　　　　　　一○○年度台上字第二二三五號
上　訴　人　葉○○
選任辯護人　陳鄭權律師
上列上訴人因妨害性自主案件，不服台灣高等法院中華民國一○
○年二月二十三日第二審更審判決（九十九年度重上更(二)字第一
五五號，起訴案號：台灣桃園地方法院檢察署九十四年度偵字第
一三六四七號），提起上訴，本院判決如下：
    主  文
上訴駁回。
    理  由
按刑事訴訟法第三百七十七條規定，上訴於第三審法院，非以判
決違背法令為理由，不得為之。是提起第三審上訴，應以原判決
違背法令為理由，係屬法定要件。如果上訴理由書狀並未依據卷
內訴訟資料，具體指摘原判決不適用何種法則或如何適用不當，
或所指摘原判決違法情事，顯與法律規定得為第三審上訴理由之
違法情形，不相適合時，均應認其上訴為違背法律上之程式，予
以駁回。本件上訴人葉○○（名字詳卷）上訴意旨略稱：(一)、Ａ
１（姓名、年籍均詳卷，警卷代號00000000）、Ａ２（姓名、年
籍均詳卷，警卷代號00000000）及林○綿等人於檢察官偵查中之
證述，均為傳聞證據，上訴人及辯護人既未到場對上開證人行使
反對詰問權，其等之證言應不具有證據能力。原判決雖以當事人
及辯護人於言詞辯論終結前並未聲明異議，而謂依刑事訴訟法第
一百五十九條之五規定，前揭證據資料有證據能力。惟上訴人及
辯護人於原審提出上訴補充理由(二)狀，針對上開證人證述之瑕疵
及不具證據能力之理由業已指陳，焉有未聲明異議之情事？原判
決理由所載顯非事實，而有理由不備之違法。(二)、Ａ１聲稱最後
一次遭上訴人強制猥褻，係在民國九十四年六月八日吃過晚飯沒
多久，惟上訴人當日直至晚上八時三十一分始下班，加計回家路
程、用餐及沐浴時間後，至少也需花費一個多小時，Ａ１前開所
指，顯非真實。Ａ１又稱同月初遭上訴人強制猥褻，然上訴人於
同年五月十八日至六月二十七日因右手手腕撓骨頭骨裂而無法行
動，何能於該時點對Ａ１強制猥褻？依Ｃ１（Ａ１、Ａ２之母，
姓名詳卷，警卷代號00000000Ａ）於警詢時之供述，可見Ａ１、
Ａ２係一起洗澡、睡覺，則上訴人如何能於是時對Ａ１、Ａ２強
制猥褻？Ａ１之證述顯不足採。原審未予詳查，遽行審結，自有
調查未盡之違法。(三)、Ｃ１在原審證稱，其詢問Ａ２，Ａ２表示
上訴人並無對其猥褻，其質以幹嘛說謊，Ａ２稱：如說真話，Ａ
１會罵她；又Ａ２在第一審指稱遭上訴人強制猥褻之次數，或為
一次，或為三至四次。可知Ａ２之證述不僅前後矛盾，並極可能
受Ａ１之脅迫而對上訴人為不實指控。原審遽以臆測方式，認定
上訴人對Ａ２強制猥褻二次，有違證據裁判原則；且既認Ａ２之
證述籠統不明確，依罪疑唯輕原則，應認上訴人未對Ａ２強制猥
褻，原判決顯有不適用法則等違法。(四)、林○綿之證述，係聞自
Ａ１、Ａ２再為轉述，即使經上訴人及辯護人對之為反對詰問，
亦無從擔保Ａ１、Ａ２證述之真實性，根本不具證據能力，且無
從再以其陳述內容擔保Ａ１、Ａ２之證述為真實，故亦非適格之
補強證據。原審在欠缺補強證據下，僅憑Ａ１、Ａ２之證詞，逕
行認定上訴人之罪責，有判決不適用法則之違法。又原審拒卻上
訴人對Ａ１、Ａ２測謊之聲請，遽以本件事證已明，即謂無對Ａ
１、Ａ２為測謊鑑定之必要。然原審既未調查新事實、新證據，
何能得出本件事證已明，故無對Ａ１、Ａ２測謊必要之論據？自
有調查未盡之違法。而Ａ１、Ａ２經驗傷後，其等身體既無外傷
、裂傷，即表示上訴人並無對之性侵及嚴重猥褻行為，若上訴人
有對幼女產生淫欲之心理疾患或戀童癖，豈有可能僅對Ａ１、Ａ
２為輕微撫摸動作，而未進一步對Ａ１、Ａ２為性侵害，原判決
未慮及此，理由亦嫌未備。(五)、聲請本院函法務部調查局對Ａ１
、Ａ２為測謊鑑定，及囑請台北市立聯合醫院○○院區對上訴人
之心理狀況、人格特質與有無戀童癖患等施以鑑定。另依Ａ１、
Ａ２與家人之合照，及致上訴人之信函等，可證上訴人係被冤枉
云云。
惟查：原判決綜合全案證據資料，本於事實審法院職權推理之作
用，認定上訴人確有以強暴或脅迫方法，多次對未滿十四歲之Ａ
１，及二次對未滿十四歲之Ａ２為強制猥褻之犯行。因而撤銷第
一審之判決，依修正前刑法連續犯從一重改判論處上訴人連續對
十四歲以下之女子，以強暴之方法而為猥褻之行為罪刑（處有期
徒刑三年二月），並諭知應於刑之執行前，令入相當處所，施以
治療，其期間至治癒為止，但最長不得逾三年，已詳細說明其採
證認事之理由。所為論斷，亦俱有卷證資料可資覆按。且查：被
告以外之人於偵查中向檢察官所為之陳述，除顯有不可信之情況
者外，得為證據，刑事訴訟法第一百五十九條之一第二項定有明
文。蓋現行法之檢察官仍有訊問被告、證人及鑑定人之權限，其
應踐行之程序又多有保障被告或被害人之規定，證人、鑑定人於
偵查中亦均須具結，就刑事訴訟而言，其司法屬性甚高；而檢察
官於偵查程序取得之供述證據，其過程復尚能遵守法令之規定，
是其訊問時之外部情況，積極上具有某程度之可信性，除消極上
顯有不可信之情況者外，均得為證據。故主張其為不可信積極存
在之一方，自應就此欠缺可信性外部保障之情形負舉證責任。又
無證據能力之證據，固不得作為判斷之依據，其有證據能力者，
亦須經合法調查程序，始得作為判斷之依據，此觀刑事訴訟法第
一百五十五條第二項規定：「無證據能力、未經合法調查之證據
，不得作為判斷之依據」自明。而刑事訴訟法第一百六十六條以
下規定之交互詰問，屬人證調查證據程序之一環，與證據能力係
指符合法律規定之證據適格，亦即得成為證明犯罪事實存否之證
據適格，其性質及在證據法則之層次並非相同。被告、辯護人詰
問權之行使與否，係有權處分，如欲行使，則證人於審判中，茍
依法定程序到庭具結陳述，並接受被告或辯護人等之詰問，其陳
述自得作為認定被告犯罪事實判斷之依據。Ａ１、Ａ２及林○綿
除在偵查中分別依法以證人身分而為供證外，復在第一審接受上
訴人及辯護人等之交互詰問。上訴人就Ａ１、Ａ２及林○綿在偵
查中向檢察官所為之陳述，究有何不具「信用性之情況保障」而
顯不可信之情形，非唯未在原審為任何主張，其上訴意旨亦未依
卷證資料具體指摘，徒以Ａ１、Ａ２及林○綿在偵查中之證言未
經上訴人反對詰問云云，據以指摘原判決認Ａ１、Ａ２及林○綿
在偵查中之證述有證據能力，並採為上訴人犯罪之判斷基礎，均
有違法，即顯非依據卷證資料執為指摘，自非適法之第三審上訴
理由。再者，原判決係就Ａ１、Ａ２及林○綿除外之「被告以外
之人」所為屬傳聞證據之供述，說明依刑事訴訟法第一百五十九
條之五之規定，認有證據能力（見原判決第五頁末四行至次頁第
三行）。上訴意旨斷取原判決之論述，曲指原判決就Ａ１、Ａ２
及林○綿在偵查中證述之證據能力，係依刑事訴訟法第一百五十
九條之五之規定而為論斷云云，亦非上訴第三審適法理由。又林
○綿在偵查中及第一審就Ａ１、Ａ２於接受學校生活教育輔導時
，相續失聲痛哭，經詢問緣由後，二人始陳述遭上訴人強制猥褻
，復於Ａ２指稱其胸部經上訴人抓摸猥褻後會痛時，予以察看其
胸部，發現Ａ２之左胸確有紅腫等情所為之供證，乃就其親身見
聞體驗Ａ１、Ａ２述說遭強制猥褻之動機緣由及Ａ２左胸有紅腫
等之客觀事實提供證言，並非傳聞證據，自有證據能力，經合法
調查後，原判決以之作為Ａ１、Ａ２向愛心媽媽陳述遭上訴人強
制猥褻，並無誣攀可能，及上訴人有抓摸Ａ２胸部之佐憑，要無
違法可言。而被害人之指述，固有補強法則之適用，亦即不得僅
以被害人之陳述作為認定犯罪之唯一證據，仍須就其他方面調查
，以補強證據證明其指述確與事實相符，始足採為科刑之基礎。
然茲所謂之補強證據，並非以證明犯罪構成要件之全部事實為必
要，倘其得以佐憑被害之指述非屬虛構，已達於通常一般人均不
致有所懷疑，而得確信其為真實之程度者，即已充分。原判決以
Ａ１、Ａ２在偵查中及第一審時，分別證述各自遭受上訴人以強
暴或脅迫手段而為猥褻，經與Ａ２在第一審證稱其曾目睹上訴人
在床上撫摸Ａ１胸部之證言（見原判決第八頁第十六至十八行）
，林○綿前揭在偵查中及第一審之證詞，及上訴人經施以測謊鑑
驗結果，研判有說謊之測謊報告書等證據，綜合判斷，據認Ａ１
、Ａ２之指述，已達於通常一般人均不致有所懷疑，而得確信其
為真實之程度，並採為判決之基礎。此係原審踐行證據調查程序
後，本諸合理性自由裁量所為證據評價之判斷，既未違反經驗法
則或論理法則，要不能指為違法。茲上訴意旨就原判決之論斷，
究有何違背法令之情形，亦未依據卷內資料具體指摘，徒以本件
並無補強證據，不能僅憑Ａ１、Ａ２之指述，即為不利上訴人之
認定云云，據以指摘原判決違法，係以片面之自我說詞，對原審
採證認事之職權行使，并已於判決內說明之事項，漫事指摘，殊
非合法之第三審上訴理由。又本院為法律審，除訴訟程序及刑事
訴訟法第三百九十三條所列得依職權調查之事項外，不得為證據
之調查，上訴人請求本院對Ａ１、Ａ２施以測謊鑑驗及就上訴人
之心理狀況予以鑑定，均顯為法所不許。其餘上訴意旨所執各詞
，原判決或已在理由中論斷綦詳，並無上訴意旨所指之違法情形
；或係就與犯罪構成要件無涉之枝節，再為單純之事實上爭辯，
依首開說明，亦難認係適法之第三審上訴理由。其上訴違背法律
上之程式，應予駁回。
據上論結，應依刑事訴訟法第三百九十五條前段，判決如主文。
中    華    民    國  一○○  年    五    月    五    日
                      最高法院刑事第四庭
                          審判長法官  謝  俊  雄  
                                法官  陳  世  雄  
                                法官  魏  新  和  
                                法官  徐  文  亮  
                                法官  吳  信  銘  
本件正本證明與原本無異
                                      書  記  官  
中    華    民    國  一○○  年    五    月    九    日
                                                      K